Inventaris van de nagelaten stukken van mr. M.P.L. Steenberghe als leider van de Economische, Financiële en Scheepvaartmissie van het Koninkrijk der Nederlanden in de Verenigde Staten, 1942-1945
Nationaal Archief, Den Haag
Ministerie van Buitenlandse Zaken: Collectie Missie M.P.L. Steenberghe
BuZa / Coll. Steenberghe
oudste stuk - jongste stuk: 1942-1945
Z140
42 inventarisnummers; 0,10 meter
Normale geschreven, getypte en gedrukte documenten, geen bijzondere handschriften.
Nationaal Archief, Den Haag
M.P.L. Steenberghe
Maximilien Paul Leon Steenberghe was minister van Economische Zaken van 1933-1935 en wederom van 1937 tot 1941. Daarna vertrok hij naar de Verenigde Staten om daar de oprichting van de Economische, Financiële en Scheepvaartmissie van het Koninkrijk der Nederlanden voor te bereiden. Via deze missie was Steenberghe vooral betrokken bij scheepvaartkwesties en bij aankoop van goederen. De in dit archief beschreven stukken beslaan de periode dat Steenberghe actief was als leider van de hierboven genoemde missie. Het bevat o.a. stukken m.b.t. de leden van de missie, correspondentie van Steenberghe, een geheime lijst met namen en codenummers van schepen en een lijst met verliezen van personen en materieel in de Tweede Werledoorlog. Tevens is er een nota inzake de internationaal-financiële positie van het Koninkrijk der Nederlanden na de oorlog.
Archiefvorming
Geschiedenis van de archiefvormer
Maximilien Paul Leon Steenberghe werd geboren op 2 mei 1899 te Leiden. Na het gymnasium in Utrecht te hebben doorlopen studeerde hij in dezelfde stad rechten. Na de afronding van die studie op zijn 21e startte hij zijn carrière in het bedrijfsleven. Net 30 jaar werd hij voorzitter van de Algemeene Roomsch Katholieke Werkgevers Vereeniging; een functie die hij in 1934 verruilde voor die van minister van Economische Zaken in het tweede kabinet Colijn (1933-1935). Van 1937 tot 1941 zou hij deze functie wederom uitoefenen. Nadat hij dit ambt in november 1941 had neergelegd vertrok hij in maart 1942 naar de Verenigde Staten om daar de oprichting van de Economische, Financiële en Scheepvaartmissie van het Koninkrijk der Nederlanden voor te bereiden. Via deze missie was Steenberghe vooral betrokken bij scheepvaartkwesties en bij aankoop van goederen. Ook leidde hij diverse delegaties bij verschillende internationale conferenties die tijdens de oorlog in de Verenigde Staten en Canada werden gehouden. Na de oorlog was hij nauwelijks nog politiek actief binnen de Katholieke Volkspartijen. Van 1946 tot 1947 was hij nog vertegenwoordiger van het ministerie van Financiën in de VS in het bijzonder betreffende de Internationale Bank voor Herstel en Ontwikkeling. Daarna stortte hij zich door middel van commissariaten in het zakenleven, onderwijs (presidentcurator van de Katholieke Economische Hogeschool te Tilburg) en de Belgisch-Nederlandse betrekkingen op waterstaatkundig gebied middels de "Belgisch-Nederlandse studie- en onderhandelingscommissie". Hij overleed op 22 januari 1972 te Hilvarenbeek.
Geschiedenis van het archiefbeheer
De beschreven stukken beslaan de periode dat Steenberghe actief was als leider van de hierboven genoemde missie. Dat deze stukken bij het ministerie van Buitenlandse Zaken terecht zijn gekomen komt omdat de missie gehuisvest was binnen de muren van de Nederlandse ambassade te Washington en zij tesamen met het archief van de ambassade naar Nederland zijn verscheept. De in de lijst beschreven mappen zijn de mappen zoals ze indertijd door Steenberghe zelf of een naaste medewerker zijn gevormd.
De verwerving van het archief
Overbrenging van een overheidsarchief
Inhoud en structuur van het archief
Selectie en vernietiging
Uit het archief is niets vernietigd.
Ordening van het archief
De mappen zijn op chronologische volgorde geplaatst.
Aanwijzingen voor de gebruiker
Openbaarheidsbeperkingen
Deels openbaar, deels beperkt openbaar (A).
Materiële beperkingen
Het archief kent geen beperkingen voor het raadplegen van stukken als gevolg van slechte materiële staat
Aanvraaginstructie
Openbare archiefstukken kunnen online worden aangevraagd en gereserveerd. U kunt dit ook via de terminals in de studiezaal van het Nationaal Archief doen. Om te kunnen reserveren dient u de volgende stappen te volgen:
U maakt een profiel aan op www.gahetna.nl, en logt vervolgens in
Via de archiefinventaris (alleen de beschrijvingen met rode nummers) selecteert u het gewenste archiefstuk door op de knop 'Reserveren' te klikken
In het volgende scherm geeft u aan op welke dag u het archiefstuk wilt inzien
Indien u zich bevindt in de studiezaal en een tafelnummer heeft ontvangen kunt u dit nummer vermelden. Als u geen tafelnummer heeft kunt u tafelnummer 777 laten staan
Vervolgens bevestigt u uw reservering door deze te versturen.
Verwant materiaal
Beschikbaarheid van kopieën
Inventarisnummers van dit archief zijn niet in kopievorm beschikbaar
Beschrijving van de series en archiefbestanddelen
- Stukken betreffende een lening van US $ ter aanvulling van het dollar-saldo en betreffende de éénhoofdige leiding van de missie, zonder welke Steenberghe niet bereid was op te treden., 1942 jun-1943 jan; 1; 1 omslag
- Aantekeningen inzake besprekingen betreffende de organisatie van de missie., 1942 juli; 2; 1 omslag
- Stukken betreffende financiële aangelegenheden omtrent ir. Dozij., 1942 oktober; 3; 1 omslag
- Stukken betreffende het functioneren van ir. Dozij en betreffende zijn afscheid als medewerker van de missie., 1942 okt.-1943 feb; 4; 1 omslag
- Stukken betreffende goudverkoop, lening en lening met deviezengarantie., 1942 dec; 5; 1 omslag
- Verslagen van M.P.L. Steenberghe over gesprekken met de H.M. de Koningin inzake ravitaillering en relief zowel tijdens als na de oorlog., 1943 mei; 6; 1 omslag
- Brieven Steenberghe inzake de vermeende passering bij benoeming van De Bats., 1943 mei; 7; 1 omslag
- Stukken betreffende Zweeds-Duitse Handelsovereenkomsten en "Germany maintains hard coal production"., 1943 juni; 8; 1 omslag
- Stukken betreffende de 'Knickerbocker'., 1943 juli; 9; 1 omslag
- Stukken betreffende het ontslag van Aug. Philips als lid van de missie., 1943 juli-okt; 10; 1 omslag
- Rapporten inzake de desertie van Javaanse zeelieden., 1943 sept; 11; 1 omslag
- Stukken betreffende een filiaal te Rio de Janeiro van de in Nederland gevestigde NV Albetam., 1943 okt.-dec; 12; 1 omslag
- Stukken betreffende de positie en het salaris van dr. Philipse., 1943 okt.-dec; 13; 1 omslag
- Brief Steenberghe inzake het arbeidscontract van de Amerikaanse burger F.C. Aronstein, medewerker van de missie., 1943 dec; 14; 1 stuk
- Stukken betreffende M. Hoogenboom., 1943 dec.-1944 feb; 15; 1 omslag
- Stukken betreffende het benaderen van een in Suriname woonachtig persoon buiten medeweten van de Gouverneur van Suriname., 1944 jan; 16; 1 omslag
- Memo inzake Max Meijer., 1944 jan; 17; 1 stuk
- Stukken betreffende de salarissen van De Smit, Van Eendenburg en Van Hengel en de benoeming van De Smit tot handelsraad., 1944 jan.-1945 sep; 18; 1 omslag
- Nota bezoldiging, verblijfstoelagen en vergoedingen in de VS., 1944 feb; 19; 1 stuk
- Intelligence-memo met bijbehorende Nefis-rapport inzake "Price levels before and during the Japanese occupation of the Netherlands East Indies"., 1944 mei; 20; 1 omslag
- Stukken betreffende de politieke betrouwbaarheid van N. Sluis., 1944 mei; 21; 1 omslag
- Aantekening Steenberghe over de slechte verhouding met Ambassadeur dr. Loudon., 1944 juli; 22; 1 stuk
- Stukken betreffende het salaris van C. van Stolk en zijn eventuele benoeming tot president van de Netherlands Purchasing Commission., 1944 juli-1945 april; 23; 1 omslag
- Aantekeningen van D. Crena de Jongh inzake leningen en financieringen waarbij de US Treasury een rol speelt., 1944 sep; 24; 1 omslag
- Stukken betreffende representatietoelagen., 1944 nov; 25; 1 omslag
- Brief J.F. Van Hengel met verslag reis Thoenes met "Amstelstroom" naar bevrijd Nederland., 1944 dec.-1945 jan; 26; 1 stuk
- Brief van het ministerie van Buitenlandse Zaken aan Sir Neville Bland inzake overname SHEAF-taak importen. Afschrift., 1945 jan; 27; 1 stuk
- Brief van Stolk inzake zijn benoeming tot president NPC., 1945 jan; 28; 1 stuk
- Memo inzake een onderhoud van Richard Law met jhr. Michiels, ambassadeur te Londen over een importprogramma en scheepsruimte., 1945 feb; 29; 1 stuk
- Brieven Steenberghe / Stuyt inzake incident., 1945 feb; 30; 1 omslag
- Stukken betreffende hospitaal-troepentransportschepen, het vrije gebruik van schepen onder clausule 7c van het "agreement on principles" en betreffende de propagandistische waarde van het land/lease en mutual aid., 1945 mei-1945 juli; 31; 1 omslag
- Correspondentie van Steenberghe met Schout bij Nacht L.G.L. van der Kun over civil Aviation., 1945 aug; 32; 1 omslag
- Memo inzake inkomen Indonesische zeelieden "Bloemfontein", vaarbaarheid en spaarpremie., 1945 aug; 33; 1 stuk
- Stukken betreffende resultaten van analisten van de Foreign Economic Administration., 1945 okt; 34; 1 omslag
- Brieven dr. Riemens aan minister van financieen en dr. J.Ridder inzake een aanbeveling ten behoeve van drs. C.F.Jansen., 1945 okt-nov; 35; 1 omslag
  Openbaarheid beperkt tot 01-01-2021
- Concept notulen van de Raad van Toezicht op Nederlandse aankoopcommissie., 1946 feb; 36; 1 omslag
- Geheime lijst namen en codenummers schepen., z.j.; 37; 1 stuk
- Lijst namen van personen en instellingen, die lijst (37) ontvangen., z.j.; 38; 1 stuk
- Lijst verliezen personen en materieel in de oorlog., z.j.; 39; 1 stuk
- Lijst personeel Nederlandse commissie: adres, datum in diensttreding en salaris., z.j.; 40; 1 stuk
- Inhoud kabinetsfile: Index., z.j.; 41; 1 stuk
- Nota inzake de internationaal-financiële positie van het Koninkrijk der Nederlanden na de oorlog., z.j.; 42; 1 omslag